【裁判字號】    95,台非,138
【裁判日期】    950629
【裁判案由】    竊盜
【裁判全文】
最高法院刑事判決              九十五年度台非字第一三八號
    上訴人  最高法院檢察署檢察總長
    被  告  甲○○
                    號
上列上訴人因被告竊盜案件，對於台灣桃園地方法院中華民國九
十四年七月十二日第一審確定刑事判決（九十四年度易字第五六
三號，聲請簡易判決處刑案號：台灣桃園地方法院檢察署九十四
年度偵字第五九四四號），認為違法，提起非常上訴，本院判決
如下：
    主 文
原判決關於違背法令部分撤銷。
    理 由
本件非常上訴理由稱：「按判決不適用法則或適用不當者，為違
背法令，刑事訴訟法第 378條定有明文。又未遂犯之處罰，得按
既遂犯之刑減輕之﹔攜帶兇器竊盜者，處6月以上5年以下有期徒
刑；受有期徒刑之執行完畢， 5年以內再犯有期徒刑以上之罪者
，為累犯，加重本刑至2分之1；刑法第26條、第321條第1項第 3
款、第47條分別定有明文。本案判決在事實欄認定甲○○係構成
加重竊盜未遂及累犯之犯行，然刑法第26條既規定，未遂犯之處
罰，『得』按既遂犯之刑減輕之，則判決若欲減輕之，乃須在論
罪法條欄表明『按既遂犯之刑減輕之』之意旨，並於應適用之法
條引用刑法第26條，而主文欄亦須表明甲○○攜帶兇器竊盜，未
遂，………始足以表明本件『有』依刑法第26條，按既遂犯之刑
減輕之意旨，否則，若無表明『要』按既遂犯之刑減輕之，則如
本案主文諭知『甲○○攜帶兇器竊盜，累犯，處有期徒刑 4月』
之判決，其主文與事實認定不符，宣告刑低於法定刑，揆諸前開
說明，其判決有不適用法則及適用法則不當之違背法令。案經確
定，爰依刑事訴訟法第441條、第443條提起非常上訴，以資糾正
。」等語。
本院按未遂犯之處罰，得按既遂犯之刑減輕之，刑法第二十六條
前段定有明文。此項刑罰減輕之事由，判決書內不僅須記載於事
實，且應於理由中敘明其依憑，刑事訴訟法第三百十條第四款及
第四百五十五條之八準用第四百五十四條第一項第三款定有明文
，否則即有判決理由不備之違法。查原判決既於事實欄認定被告
甲○○竊取台灣鐵路局所有之鐵軌，惟尚未得手之際，即為警當
場查獲而未遂，其理由欄並適用刑法第三百二十一條第一項第三
款、第二項論處被告犯加重竊盜未遂罪，及敘明經被告認罪協商
量處低於法定刑之有期徒刑四月。惟查，原判決理由「應適用之
法條」欄內漏引刑法第二十六條條文，且未敘明被告犯行僅屬未
遂，依該第二十六條規定，按既遂犯之刑減輕之理由，致生主文
宣告刑低於法定刑一節，失所依據，而影響判決之結果，自有判
決不適用法則及理由不備之違法。案經確定，非常上訴意旨執此
指摘，洵有理由，惟此尚非不利於被告，故由本院將原判決關於
違背法令部分撤銷，以資糾正。另原判決主文罪名漏列「未遂」
二字，僅係漏載，致判決主文用語不當而已，顯然於判決無影響
。此應屬原審法院更正之問題，非常上訴意旨，併執此指摘原判
決違背法令，尚有誤會。此部分上訴難認有理由，併此敘明。
據上論結，應依刑事訴訟法第四百四十七條第一項第一款前段，
判決如主文。
中    華    民    國  九十五  年    六    月  二十九  日
                      最高法院刑事第四庭
                          審判長法官  池  啟  明
                                法官  劉  介  民
                                法官  郭  毓  洲
                                法官  韓  金  秀
                                法官  陳  世  雄
      本件正本證明與原本無異
                                      書  記  官
中    華    民    國  九十五  年    七    月    四    日
                                                Ａ


司法院資訊處製作；財團法人民間司法改革基金會備份。
